臺灣高等法院臺中分院刑事判決　　　　94年度上訴字第1655號
上　訴　人
即　被　告　乙○○
上列上訴人因違反毒品危害防制條例案件，不服臺灣南投地方法
院94年度訴字第358號中華民國94年7月12日第一審判決（起訴案
號：臺灣南投地方法院檢察署94年度毒偵字第517號、94年度偵
字第1477號），提起上訴，本院判決如下：
    主  文
原判決關於連續施用第一級毒品、連續施用第二級毒品暨定執行
刑部分均撤銷。
乙○○連續施用第一級毒品，累犯，處有期徒刑壹年。扣案如附
表編號一所示之第一級毒品海洛因沒收銷燬之；如附表編號二、
三所示之物，均沒收。又連續施用第二級毒品，累犯，處有期徒
刑捌月。扣案如附表編號四所示之第二級毒品安非他命沒收銷燬
之；如附表編號三、五至八所示之物，均沒收。
其他上訴駁回。
撤銷改判部分與上訴駁回部分，應執行有期徒刑參年拾月。扣案
如附表編號一所示之第一級毒品海洛因及如附表編號四所示之第
二級毒品安非他命，均沒收銷燬之；扣案如附表編號二、三、五
至八所示之物，均沒收。
    事實及理由
一、犯罪事實：
  (一)乙○○於民國89年間曾因竊盜與違反毒品危害防制條例案件
    ，分別經法院判處有期徒刑10月、6月確定，且經定其應執
    行之刑為有期徒刑1年2月，並於91年7月8日縮刑期滿執行完
    畢。又因施用第二級毒品案件，經先後二次裁定送觀察、勒
    戒後，均認無繼續施用毒品之傾向釋放，並由檢察官為不起
    訴處分確定。再因施用第二級毒品案件，經法院裁定令入戒
    治處所施以強制戒治，並於91年1月13日付保護管束期滿執
    行完畢。又於93年1月間，因施用第一、二級毒品案件，經
    臺灣南投地方法院於93年8月12日以93年度訴字第243號分別
    判處有期徒刑1年、8月，並定其應執行刑為有期徒刑1年6月
    確定。詎乙○○仍不知戒絕毒癮，復基於施用第一級毒品海
    洛因之概括犯意，自93年8月12日後不久之某日起至94年2月
    3日21時許止，在南投縣埔里鎮○○路○段47號等處，以將海
    洛因摻入香菸內再點火吸食之方式，連續施用海洛因多次；
    另又基於施用第二級毒品甲基安非他命（下稱安非他命）之
    概括犯意，自93年8月12日後不久之某日起至94年2月3日21
    時許止，亦在上址等處，以將安非他命置於玻璃球內，再點
    火燒烤而吸其煙霧之方式，連續施用安非他命多次。嗣於94
    年2月4日凌晨1時20分許在上址為警查獲，並扣得海洛因8小
    包（驗餘淨重13.6公克，空包裝總重2.38公克）、安非他命
    7小包（含袋重10.5公克）及其所有供持有與施用毒品所用
    之小皮包1個、吸食器2支、杓子1支、塑膠袋1包，且經警採
    其尿送驗結果，呈嗎啡與安非他命陽性反應，始查悉上情。
  (二)乙○○另基於轉讓第一級毒品海洛因之概括犯意，自93年10
　　月間某日起至94年2月3日止，連續在南投縣埔里鎮○○路○
　　段47號、國姓鄉○○村○○○○○路旁、國姓鄉福龜村某草
    莓園附近與草屯鎮南開技術學院附近等處，以每次相隔約3
    、4日至1週之頻率，多次免費提供數量不詳之海洛因供楊全
    智施用；又基於轉讓第二級毒品安非他命之概括犯意，自93
    年10月間某日起至94年2月3日止，連續在上開地點，以每次
    相隔約10日之頻率，多次免費提供數量不詳之安非他命供楊
    全智施用。
二、認定犯罪事實所憑證據、理由及對於被告辯解本院的判斷：
  (一)上訴人即被告乙○○（下稱被告）對於上揭連續施用第一級
    毒品海洛因多次及連續施用第二級毒品安非他命多次之事實
    均坦承不諱，且被告於上揭時地為警查獲後，經警採集其尿
    液送請詮昕科技股份有限公司鑑驗結果，尿液中嗎啡類及安
    非他命類確均呈陽性反應，有埔里分局毒品案件委託鑑驗尿
    液代號與真實姓名對照表及詮昕科技股份有限公司出具之濫
    用藥物尿液檢驗報告附卷可稽。再扣案白色粉末8包，經送
    請法務部調查局鑑定結果，確含有第一級毒品海洛因成分，
    驗餘淨重為13.6公克，空包裝總重2.38公克，有該局調科壹
    字第970002635號鑑定通知書1紙在卷可稽。此外，復有扣案
    之海洛因8小包（驗餘淨重為13.6公克）、安非他命7小包（
    含袋重10.5公克）及被告所有供持有與施用毒品所用之小皮
    包1個、吸食器2支、杓子1支、塑膠袋1包、現場照片2張可
    資佐證，足認被告此部分之自白確與事實相符，堪可採信。
    而被告前因施用毒品案件，經先後二次裁定送觀察、勒戒後
    ，均認無繼續施用毒品之傾向釋放，並由檢察官為不起訴處
    分，再因施用毒品，經法院裁定令入戒治處所施以強制戒治
    後停止戒治並交付保護管束，於91年1月13日付保護管束期
    滿執行完畢，有不起訴處分書、臺灣高等法院被告前案紀錄
    表等在卷可憑，其於受強制戒治執行完畢後5年內再犯毒品
    危害防制條例第10條之罪，事證明確，被告施用第一、二級
    毒品之犯行可以認定。
  (二)被告上訴後雖矢口否認有何前揭轉讓第一、二級毒品之犯行
    ，辯稱：伊從來沒有提供任何毒品給楊全智，他要吸都自己
    買云云。經查：
  (1)被告係於94年2月4日凌晨1時20分許在南投縣埔里鎮○○路○
　  段47號，與楊全智同時為警查獲，其於當日經與楊全智隔離
    偵訊後，已自白稱：「（問：有無提供毒品給楊全智？）有
    ，給他海洛因及安非他命，他要施用我就給他，不用代價。
    我是去年約九月認識他，海洛因從去年約十月開始給他，陸
    陸續續一直到昨天為止都不用錢，給他安非他命的時間也是
    一樣」、「（問：為何免費給他毒品？）因為是好朋友」、
    「（問：這些毒品有無要供給楊全智施用？）沒有，他如果
    向我要，我也會給他」、「（問：是否承認犯轉讓、施用海
    洛因、安非他命罪？）承認」等語，核與證人楊全智於同日
    偵訊時結證稱：「我都向乙○○討，他就會給我，我是去年
    九月中旬認識他，約十月份開始給我海洛因，陸陸續續一直
    到昨天為止，安非他命也是大約從去年十月開始給我，也是
    一直到昨天為止」、「我所施用的海洛因與安非他命確實是
　  乙○○給我的，是從認識他之後」等語相符。
  (2)又被告於94年4月27日第二次偵訊時雖翻異前詞，改辯稱：
　　「我自從認識楊全智到被查獲為止，都沒有提供任何毒品給
　　楊全智施用，我上次偵訊說有提供，是因為當時毒癮發作，
　  導致我講話沒有經過思考」云云。惟證人楊全智於94年4月
    27日、5月9日偵訊時，仍證述與前揭第一次偵訊時相同之內
    容，且補充證稱：「（問：乙○○免費提供海洛因與安非他
    命給你的時間是否如今年2月4日偵訊時所言？）是那段時間
　  沒錯，海洛因約三、四天至一星期向乙○○要一次，安非他
    命約十多天向他要一次，都是免費的」、「（問：你向他要
    毒品的地點在那裡？）在南投縣埔里中山路2段47號、國姓
    鄉北山村台十四線旁、及草屯南開技術學院附近、國姓鄉福
    龜村我工作的草莓園等處，有時候是一起出去就向他要毒品
    施用，有時候是打電話給他，他剛好經過就向他拿，例如台
    十四線旁」、「（問：乙○○每次提供海洛因與安非他命給
    你施用之數量為何？）海洛因每次約給我 1小包，有時用紙
    包，有時用塑膠袋裝，安非他命也是一樣」、「這次查獲的
    毒品是他的，我沒有出資，他從認識我之後也有免費提供海
    洛因與安非他命給我施用，情形如同我之前所說」等語。楊
    全智與被告並無仇恨，二人就本案而言亦無對立或利害關係
    ，且二人間亦有相當之朋友情誼，故楊全智顯無設詞攀誣被
    告之必要與可能，其證述之內容應堪信為真實。況被告於原
    審審理時亦就上揭連續轉讓第一、二級毒品予楊全智之犯行
    為認罪之自白，並對證人楊全智之上開證述表示沒意見而同
    意採為證據，且自白稱：「（問：每次轉讓海洛因給楊全智
    的重量是多少？）一點點而已，是放在一跟香菸的量，約一
    杓子」、「（問：每次轉讓安非他命給楊全智的重量是多少
    ？）一點點而已，也是大約一杓子」等語，核與楊全智之證
　　述大致相同，被告上開自白亦堪認與事實相符。被告上訴後
    猶聲請傳訊證人楊全智，經核即無再予傳訊之必要。
　(3)又楊全智確曾自93年6月初起至94年2月3日18時許止，連續
  　施用海洛因多次；另自93年7月底起至94年2月3日13時許止
    ，連續施用安非他命多次，而於94年2月4日凌晨1時30分許
　　，在南投縣埔里鎮○○路○段47號為警查獲，且經警採尿送
　　驗結果，呈嗎啡與安非他命陽性反應，又經送觀察、勒戒後
　  ，認無繼續施用毒品之傾向，業由檢察官為不起訴處分確定
    等情，有該不起訴處分書在卷可按，亦即楊全智確有施用海
　　洛因與安非他命之情事，益證其上揭證述，並非憑空捏造。
　(4)綜合上情以觀，被告於第一次偵訊及原審審理時之自白，顯
　  具任意性，且足認與事實相符；其上訴後又翻異前詞所為之
    前揭辯解，顯係事後狡辯卸責之詞，不足採信。從而，被告
　　轉讓第一、二級毒品之犯行，亦可以認定。
三、撤銷改判的理由：
  (一)撤銷原判決的理由：
    被告於93年1月間曾因施用第一、二級毒品案件，經臺灣南
    投地方法院於93年8月12日以93年度訴字第243號分別判處有
    期徒刑1年、8月，並定應執行有期徒刑1年6月確定（詳如後
    述），是被告自93年1月初起至93年8月12日以前之施用第一
    、二級毒品犯行，應為該案確定判決效力所及，而不另為免
    訴之諭知，然原審就被告施用第一、二級毒品部分，疏未酌
    及此情，仍就該部分犯行併酌為量刑之依據，尚有未洽。
  (二)自為判決的論罪科刑理由：
  (1)按海洛因、安非他命分別為毒品危害防制條例第2條第2項第
    1、2款所稱之第一、二級毒品，不得非法施用、轉讓。故核
    被告所為，係觸犯毒品危害防制條例第10條第1項、第2項之
    施用第一、二級毒品罪及同條例第8條第1項、第2項之轉讓
    第一、二級毒品罪。被告施用、轉讓前持有海洛因及安非他
    命之低度行為，皆為施用與轉讓之高度行為所吸收，均不另
    論罪。又被告先後多次施用海洛因、安非他命及轉讓海洛因
    、安非他命之犯行，均時間緊接，且觸犯構成要件相同之罪
    名，顯係基於概括犯意為之，為連續犯，均應依刑法第56條
    之規定論以一罪，並加重其刑。被告所犯前開四罪間，犯意
    各別，行為互殊，應予分論併罰。再被告曾於89年間因竊盜
    案件，經判處有期徒刑10月確定；復因違反毒品危害防制條
    例案件，經判處有期徒刑6月確定，上開兩案經定應執行刑
    為有期徒刑1年2月確定，於91年7月8日縮刑期滿執行完畢，
    此有臺灣高等法院被告前案紀錄表附卷可參，其於刑之執行
    完畢後5年內再犯本件有期徒刑以上之罪，為累犯，應依刑
    法第47條規定加重其刑，並均遞加重之。
  (2)原審經審理之結果，認被告連續轉讓第一、二級毒品之犯行
    明確，因而適用毒品危害防制條例第8條第1項、第2項，刑
    法第11條、第56條、第47條等規定，並審酌被告犯罪之動機
    、方法、手段、所生危害，其前有多次犯罪之記錄，品行不
    佳及其犯後態度等一切情狀，分別量處被告有期徒刑1年6月
    、11月，以示懲儆。經核其此部分認事用法尚無違誤，量刑
    亦屬允當，被告提起上訴猶執前情否認犯行而指摘原判決不
    當，此部分之上訴為無理由，應予駁回。至被告連續施用第
    一、二級毒品部分既有上開可議之處而無可維持，應由本院
    將該部分及定執行刑部分均撤銷改判。爰審酌被告前有多次
    犯罪之記錄，品行不佳，且因施用毒品而獲判徒刑及受戒毒
    處分，均未改其施用毒品之惡習，顯受毒品之誘惑極深，難
    予輕縱，然念施用毒品係對於自身健康之戕害行為，對他人
    權益損害非鉅，且其犯罪後已坦承施用毒品之態度等一切情
    狀，分別量處如主文第二項所示之刑，並依法就上開撤銷改
    判部分之罪刑與上訴駁回部分，定其應執行之刑。
  (3)扣案如附表編號一所示之海洛因，為查獲之第一級毒品；如
    附表編號四所示之安非他命，為查獲之第二級毒品，均屬違
    禁物，爰依毒品危害防制條例第18條第1項前段規定，宣告
    沒收銷燬之。扣案如附表編號二所示之物，係被告所有且供
    其持有施用第一級毒品犯罪所用之物；如附表編號三所示之
    物，係被告所有且供其持有施用第一、二級毒品犯罪所用之
    物（用以裝第一級毒品海洛因及第二級毒品安非他命等物品
    ）；如附表編號五至八所示之物，均係被告所有且供其施用
    第二級毒品犯罪所用之物，業據被告於審理時供明在卷，爰
    依刑法第38條第1項第2款之規定，宣告沒收。
四、不另為免訴之諭知部分：
    檢察官起訴意旨另以：被告自93年1月初起至93年8月12日止
    ，亦有施用第一、二級毒品犯行，而觸犯毒品危害防制條例
    第10條第1項、第2項之罪等語，惟查，被告於93年1月間曾
    因施用第一、二級毒品案件，經臺灣南投地方法院於93年8
    月12日以93年度訴字第243號分別判處有期徒刑1年、8月，
    並定應執行有期徒刑1年6月確定，有該案判決書及臺灣高等
    法院被告前案紀錄表可稽，是被告自93年1月初起至93年8月
    12日以前之施用第一、二級毒品犯行，即為該案確定判決效
    力所及，惟因此部分與嗣後如前所述之其餘施用第一、二級
    毒品犯行間有裁判上一罪之連續犯關係，就檢察官此部分起
    訴之事實，自應不另為免訴之諭知，附此敘明。
五、適用的法律：
　(一)刑事訴訟法第369條第1項前段、第368條、第364條、第299
　  條第1項前段。
　(二)毒品危害防制條例第10條第1項、第2項、第18條第1項前段
    ，刑法第11條、第56條、第47條、第38條第1項第2款、第51
    條第5款。
本案經檢察官甲○○到庭執行職務。
中　　華　　民　　國　　94　　年　　10　　月　　4 　　日
               刑事第九庭  審判長法　官　陳　筱　珮
                                 法　官　康　應　龍
                                 法　官　張　國　忠
上列正本證明與原本無異。
施用第二級毒品部分不得上訴；其餘部分得上訴。
如不服本判決應於收受送達後十日內向本院提出上訴書狀，其未
敘述上訴之理由者並得於提起上訴後十日內向本院補提理由書（
均須按他造當事人之人數附繕本）。
                                 書記官　林　玉　惠
中　　華　　民　　國　　94　　年　　10　　月　　5 　　日
附錄本案論罪科刑法條：
毒品危害防制條例第8條第1項、第2項
轉讓第一級毒品者，處一年以上七年以下有期徒刑，得併科新臺
幣一百萬元以下罰金。
轉讓第二級毒品者，處六月以上五年以下有期徒刑，得併科新臺
幣七十萬元以下罰金。
毒品危害防制條例第10條第1項、第2項
施用第一級毒品者，處六月以上五年以下有期徒刑。
施用第二級毒品者，處三年以下有期徒刑。
附表：
編號  名稱及數量（或重量）
一、  海洛因合計淨重拾參點陸零公克（原為捌小包）。
二、  空包裝袋（用以包裝編號一之海洛因）捌個。
三、  小皮包壹個。
四、  安非他命含袋重合計拾點伍公克（原為柒小包）。
五、  空包裝袋（用以包裝編號四之安非他命）柒個。
六、  吸食器貳支。
七、  杓子壹支。
八、  塑膠袋壹包。
　　　　　　　　　　　　　　　　　　　　　　　　　　　Ｆ
